【裁判字號】    97,簡上,132
【裁判日期】    971031
【裁判案由】    詐欺
【裁判全文】
臺灣板橋地方法院刑事判決             97年度簡上字第132號
上  訴  人
即  被  告  甲○○
上列上訴人因詐欺案件，不服本院96年度簡字第7942號中華民國
96年12月28日第一審判決（聲請及移送併辦案號：96年度偵緝字
第2857號、第2858號、臺灣臺北地方法院檢察署96年度偵緝字第
2395號、第2396號），提起上訴，本院管轄之第二審合議庭判決
如下：
    主  文
原判決撤銷。
甲○○連續幫助連續犯恐嚇取財罪，累犯，處有期徒刑陸月，如
易科罰金以銀元佰元即新臺幣玖佰元折算壹日。
    事  實
一、甲○○（原名「李永明」，於民國92年9 月18日改名）前曾
    於83年間因詐欺、偽造文書、竊盜、妨害家庭、妨害風化等
    案件，先後經臺灣臺中地方法院以82年度易字第8949號、83
    年度訴字第1167號、臺灣高雄地方法院以83年度訴緝字第23
    0 號等判決，分別判處有期徒刑六月、八月、七月、三年四
    月、一年六月確定，其後經更定應執行刑六年二月，執行後
    至85年9 月15日假釋出監付保護管束（原應至89年1 月29日
    縮刑期滿執行完畢），嗣復經撤銷假釋，應執行殘刑三年四
    月十八日；又其曾於89、90年間因侵占、偽造文書等案件，
    復經臺灣高雄地方法院以89年度易字第3689號、89年度訴字
    第285 號等判決，各判處有期徒刑八月、四月確定，並經更
    定應執行刑十月，與上開殘刑接續執行，至92年8 月14日縮
    刑期滿執行完畢。詎其猶不知悔改，於上開有期徒刑執行完
    畢後五年內，可預見一般人無故不自行申辦金融機構帳戶使
    用，反價購或其他方式取得他人申辦之金融機構帳戶使用，
    可能為遂行恐嚇取財、詐欺取財之不法所有意圖，竟為貪圖
    小利，仍不違背其意，而基於幫助恐嚇取財、詐欺取財之不
    確定故意概括犯意，先於94年3 月27日下午5 時許，在臺北
    縣板橋市○○路○ 段附近，以新臺幣（下同）2000元至3000
    元不等之代價，將其開戶之復華商業銀行臺北分行帳號0000
    000000000 號（94年3 月25日開戶）、大眾銀行敦化分行帳
    號000000000000號（94年3 月23日開戶）、台新國際商業銀
    行天母分行帳號00000000000000號（88年1 月6 日開戶）、
    第一商業銀行泰山分行帳號00000000000 號等帳戶之存摺、
    金融卡、印章及密碼，一併售予綽號「小王」真實姓名年籍
    不詳之成年男子，提供予欺集團供作恐嚇或詐騙他人匯款之
    人頭帳戶使用；復連續於94年3 月30日，在臺北縣三重市某
    處，以2000元之代價，將其甫於同年月28日開戶之臺北縣泰
    山鄉泰山同榮郵局帳號00000000000000號帳戶之存摺、金融
    卡、印章及密碼，售予不詳之人，提供予詐欺集團供作恐嚇
    或詐騙他人匯款之人頭帳戶使用。嗣即有曾藝如、丙○○、
    許家豪、張瓊方、高明通、曾忠正、張正武等於如附表所示
    94年3 月29日起至同年4 月8 日止間，在如附表所示臺北市
    、桃園縣楊梅鎮、雲林縣北港鎮、臺中縣新社鄉、太平鄉、
    臺東縣臺東市等處，遭不詳之恐嚇詐欺集團基於意圖為自己
    不法所有之概括犯意，分別以如附表所示詐欺、恐嚇詐騙方
    法，連續詐欺、恐嚇詐騙，因而分別匯款如附表所示金額，
    至甲○○上開復華商業銀行臺北分行、大眾銀行敦化分行、
    台新國際商業銀行天母分行、第一商業銀行泰山分行、泰山
    同榮郵局等帳戶內，上開款項旋即遭該恐嚇詐欺集團成員提
    領一空。嗣因曾藝如、丙○○、許家豪、張瓊方、高明通、
    曾忠正、張正武等報警，經警循線調查，因而查悉上情。
二、案經臺中市警察局第四分局、花蓮縣警察局分別報請移送臺
    灣臺中地方法院檢察署檢察官呈請臺灣高等法院檢察署檢察
    長核轉臺灣板橋地方法院檢察署檢察官偵查後聲請簡易判決
    處刑、暨臺北市政府警察局松山分局、大安分局移送臺灣臺
    北地方法院檢察署檢察官偵查後移送併案審理。
    理  由
一、被告甲○○上揭幫助恐嚇取財、詐欺取財等犯罪事實，業據
    被害人曾藝如、丙○○、許家豪、張瓊方、高明通、曾忠正
    、張正武等於警詢指述被害情節明確（見臺灣臺北地方法院
    檢察署94年度偵字第20279 號偵查卷38至39頁、46至47頁、
    臺灣臺北地方法院檢察署95年度偵字第3893號偵查卷16至17
    頁、39至40頁、臺灣臺中地方法院檢察署95年度偵字第5711
    號偵查卷185 至186 頁、205 至206 頁、282 至284 頁，上
    開被害人等於警詢之陳述，未經被告於本件言詞辯論終結前
    聲明異議，依刑事訴訟法第159 條之5 規定，得為證據），
    並有如附表所示上開被害人等報案之報案三聯單、受理各類
    案件紀錄表、詐騙帳戶通報警示申請書、被騙匯款之自動櫃
    員機交易明細、郵政國內匯款執據、被告上開銀行、郵局帳
    戶之開戶資料、交易明細、通訊監察譯文等附卷可資佐證。
    被告上訴意旨雖矢口否認有上揭幫助詐欺取財、恐嚇取財等
    犯行，辯稱：伊係看報紙聯繫不知名之男子，告訴伊租用帳
    戶係為公司避稅之用，而非詐騙，所以伊陷於錯誤將帳戶交
    付他人云云，然查被告於警詢、偵查均已供認確有販售其上
    開銀行、郵局帳戶之存摺、金融卡、印章及密碼予不詳之人
    ，且均未曾辯稱係租用他人作為公司避稅之用（見臺灣板橋
    地方法院檢察署96年度偵緝字第2858號偵查卷7 至9 頁、20
    至21頁、臺灣臺北地方法院檢察署94年度偵字第20279 號偵
    查卷30至33頁、96年度偵緝字第2395號偵查卷7 至9 頁、25
    至27頁），再者衡諸被告係有社會工作經驗之成年人，當可
    預見一般人無故不自行申辦金融機構帳戶使用，反價購或其
    他方式取得他人申辦之金融機構帳戶使用，可能係為遂行恐
    嚇取財、詐欺取財之不法所有意圖，是被告上開上訴意旨所
    辯，顯不足採。是綜上所述，本件事證已臻明確，被告上揭
    犯行均堪認定，應予依法論科。
二、又本件被告行為後，刑法第33條第5 款（修正提高罰金最低
    額為新臺幣一千元以上，以百元計算之）、第56條（刪除本
    條連續犯以一罪論之規定）等規定，業於95年7 月1 日修正
    生效施行，是經依同法第2 條規定綜合比較新舊法結果，被
    告本件所犯之罪，依修正前之上開規定處斷，較為有利，自
    仍應適用其行為時之舊法即修正前之刑法上開規定處斷。另
    刑法第47條（將累犯修正限制以故意再犯為限，並增訂強制
    工作處分擬制累犯規定）規定，雖於95年7 月1 日亦有修正
    ，惟刑法第47條對故意犯論以累犯之規定部分，修正前、後
    並無不同，而本件被告所犯累犯情形，即屬故意犯累犯之情
    ，亦無輕重比較之問題，故於本件應無法律變更之問題，自
    無新舊法比較適用，應依一般法律適用之原則，適用裁判時
    之法律；又刑法第30條（將條文明確修正為「幫助他人實行
    犯罪行為者，為幫助犯」，「從犯」用語改為「幫助犯」）
    規定，雖亦有於95年7 月1 日修正，惟其純為文字修正，亦
    無新舊法比較適用之問題，應依一般法律適用原則，適用裁
    判時法，附此敘明。是核本件被告上開所為，係犯刑法第30
    條、第339 條第1 項之幫助詐欺取財罪（如附表編號1 、2
    、3 、6 、7 所示部分）、同法第30條、第346 條第1 項之
    幫助恐嚇取財罪（如附表編號4 、5 所示部分）。聲請意旨
    及併案意旨雖認被告上開如附表編號4 、5 部分所為，亦係
    犯刑法第30條、第339 條第1 項之幫助詐欺取財罪云云，然
    按含有詐欺性之恐嚇取財行為，足使人心生畏懼時，自應僅
    論以高度之恐嚇取財罪，殊無再適用詐欺取財罪之餘地（參
    見最高法院84年度台上字第1993號判決意旨），是核被告上
    開此二部分所為，應係犯上開之幫助恐嚇取財罪，聲請意旨
    及併案意旨上開所認，容有未洽，附此敘明。又被告先後二
    次各以一幫助行為，幫助他人對被害人等等犯詐欺取財、恐
    嚇取財等數罪，均為想像競合犯，應從一重之幫助恐嚇取財
    罪處斷。再其上開二次幫助之行為，時間緊接，所犯罪名相
    同，應係出於概括犯意反覆為之，為連續犯，應依修正前之
    刑法第56條規定以一罪論，並加重其刑。移送併案審理之被
    害人曾藝如、許家豪、丙○○、張瓊方等部分，聲請書雖未
    敘及，惟依上述與原聲請書所載被害人高明通、曾忠正、張
    正武等部分，有上開想像競合犯、連續犯之裁判上一罪關係
    ，另移送併案審理之被害人高明通部分，與原聲請書所載部
    分為相同之事實，故均為原聲請書起訴效力所及，本院均得
    併予審究。又詐欺集團基於被告幫助行為，而多次詐欺取財
    、恐嚇取財行為，時間緊接，所犯罪名相同，亦各係出於概
    括之犯意為之，均為刑法修正前之連續犯，各以一罪論。另
    被告前曾於83年間因詐欺、偽造文書、竊盜、妨害家庭、妨
    害風化等案件，先後經臺灣臺中地方法院以82年度易字第89
    49號、83年度訴字第1167號、臺灣高雄地方法院以83年度訴
    緝字第23 0號等判決，分別判處有期徒刑六月、八月、七月
    、三年四月、一年六月確定，其後經更定應執行刑六年二月
    ，執行後至85年9 月15日假釋出監付保護管束（原應至89年
    1 月29日縮刑期滿執行完畢），嗣復經撤銷假釋，應執行殘
    刑三年四月十八日；又其曾於89、90年間因侵占、偽造文書
    等案件，復經臺灣高雄地方法院以89年度易字第3689號、89
    年度訴字第285 號等判決，各判處有期徒刑八月、四月確定
    ，並經更定應執行刑十月，與上開殘刑接續執行，至92 年8
    月14日縮刑期滿執行完畢，有臺灣高等法院被告前案紀錄表
    在卷可稽，被告前受有期徒刑執行完畢，於五年以內再犯本
    件有期徒刑以上之罪，為累犯，應依刑法第47條第1 項規定
    ，遞加重其刑。又被告係幫助他人犯罪，爰依刑法第30條第
    2 項規定按正犯之刑減輕之。至本件被告犯罪後，中華民國
    九十六年罪犯減刑條例雖業已制定，經總統於96年7 月4 日
    公布，同年月16日生效施行，且本件被告犯罪時間，係在96
    年4 月24日以前，所犯詐欺、恐嚇取財等罪，亦均係該條例
    第3 條第1 項第15款所列之罪，如其宣告刑未逾有期徒刑一
    年六月之刑，即合於中華民國九十六年罪犯減刑條例第2 條
    第1 項、第3 條等規定之減刑條件，然復查被告於上開減刑
    條例施行前，即因本案分經臺灣臺北地方法院檢察署檢察官
    、臺灣板橋地方法院檢察署檢察官，於95年4 月20日、95年
    6 月30日通緝在案，迄96年10月10日始經警緝獲到案，非其
    自行歸案接受本案偵查，此有上開偵查案卷可稽，是依上開
    減刑條例第5 條規定，自不得減刑，併此敘明。
三、原審判決以被告犯行明確，依法論罪科刑，固非無見，惟原
    審所認(一)被告上開如附表編號4 、5 部分所為，亦係犯刑法
    第30條、第339 條第1 項之幫助詐欺取財罪云云，依上述理
    由，應認係犯上開之幫助恐嚇取財罪，是原審此部分所認，
    容有未洽；(二)又原審認被告係一次同時出售上開銀行、郵局
    帳戶存摺等物，因而未論敘被告有連續幫助行為，惟核諸被
    告上開泰山同榮郵局開戶資料所示，被告於94年3 月30日尚
    在辦理變更該郵局帳戶之印鑑及領取金融卡，可見當時被告
    尚持有該郵局帳戶之存摺、金融卡等物，而依被告於偵查中
    所述，其係於94年3 月27日出售交付上開其他銀行帳戶予他
    人，且依被害人曾藝如、丙○○指述及上開復華銀行、大眾
    銀行被告帳戶交易明細資料所示，亦見上開被害人於94年3
    月29日即遭騙匯款至上開銀行被告帳戶，稽之足認被告上開
    郵局帳戶存摺等物，顯非與被告上開其他銀行帳戶存摺等物
    ，同時出售交付他人，應屬二次不同之交付幫助行為，因此
    原審上開所認，即與事實不符，亦有未洽。本件被告雖執上
    開所辯意旨提起上訴，矢口否認有幫助詐欺、恐嚇取財等犯
    行云云，然依上開所述理由，被告上訴意旨之指述，顯為無
    理由，惟原審判決既有上開可議之處，故本件自應由本院將
    原審判決撤銷，另為適當之判決。爰審酌被告提供帳戶予詐
    欺集團使用，所為已影響社會正常交易安全，增加被害人尋
    求救濟之困難，並使犯罪之追查趨於複雜，暨其素行、犯罪
    之動機、目的、手段、生活狀況、智識程度、所獲不法利益
    及犯罪後之態度等一切犯罪情狀，量處如主文所示之刑，又
    被告行為後，刑法第41條第1 項（將易科罰金折算標準提高
    為「以新臺幣一千元、二千元或三千元折算一日」）之規定
    ，亦於95年7 月1 日修正生效施行，罰金罰鍰提高標準條例
    第2 條原易科罰金提高折算標準金額倍數規定，並於95 年4
    月28日配合修正刪除，同於95年7 月1 日生效施行，是經依
    同法第2 條規定綜合比較新舊法結果，被告本件所犯之罪，
    依修正前之上開規定易科罰金，較為有利，自仍應適用其行
    為時之舊法即修正前之刑法上開規定，並諭知易科罰金之折
    算標準。
四、末被告經合法傳喚，無正當之理由不到庭，爰依刑事訴訟法
    第371 條規定，不待其陳述，逕為判決，附此敘明。
據上論斷，應依刑事訴訟法第455 條之1 第1 項、第3 項、第36
9 條第1 項前段、第371 條、第364 條、第299 條第1 項前段，
刑法第2 條第1 項前段、修正前之刑法第56條、刑法第30條、第
346 條第1 項、第339 條第1 項、第47條第1 項、第55條、修正
前之刑法第41條第1 項前段，罰金罰鍰提高標準條例第1 條前段
、修正前之罰金罰鍰提高標準條例第2 條，判決如主文。
本案經檢察官乙○○到庭執行職務
中    華    民    國    97    年    10    月    31    日
              刑事第十一庭  審判長法  官  彭  全  曄
                                  法  官  陳  正  昇
                                  法  官  洪  珮  婷
以上正本證明與原本無異
本件不得上訴
                                  書記官  林  怡  秀
中    華    民    國    97    年    10    月    31    日
附錄本案論罪科刑法條全文：
中華民國刑法第339條
意圖為自己或第三人不法之所有，以詐術使人將本人或第三人之
物交付者，處5年以下有期徒刑、拘役或科或併科1千元以下罰金
。
以前項方法得財產上不法之利益或使第三人得之者，亦同。
前二項之未遂犯罰之。
中華民國刑法第346條
意圖為自己或第三人不法之所有，以恐嚇使人將本人或第三人之
物交付者，處6月以上5年以下有期徒刑，得併科1千元以下罰金
。
以前項方法得財產上不法之利益，或使第三人得之者，亦同。
前二項之未遂犯罰之。
--------------------------------------------------------
附表：
┌─┬────────┬─────────┬────────┐
│編│ 被告開立之帳戶 │  被害人被害情節  │備            註│
│號│                │                  │                │
├─┼────────┼─────────┼────────┤
│01│復華商業銀行臺北│94.03.29下午1 時40│(1)臺灣臺北地方法│
│  │分行            │分許，曾藝如在其臺│院檢察署96年度偵│
│  │帳號：          │北市住處，遭詐欺集│緝字第2395、2396│
│  │0000000000000000│團成員打電話向其騙│號併案。        │
│  │                │稱其有臺灣大哥大電│                │
│  │                │話公司退款，請其至│(2)證據：        │
│  │                │提款機操作，而被轉│被告於警詢、偵查│
│  │                │帳匯款9 萬7592元，│之供述、被害人曾│
│  │                │至被告此銀行帳戶。│藝如於警詢之指述│
│  │                │                  │、詐騙帳戶通報警│
│  │                │                  │示申請表、報案三│
│  │                │                  │聯單、警局受理各│
│  │                │                  │類案件紀錄表、被│
│  │                │                  │害人遭轉帳匯款之│
│  │                │                  │自動櫃員機交易明│
│  │                │                  │細單、被告之復華│
│  │                │                  │商業銀行開戶資料│
│  │                │                  │、交易明細      │
├─┼────────┼─────────┼────────┤
│02│大眾銀行敦化分行│94.03.29下午3 時12│(1)臺灣臺北地方法│
│  │帳號：          │分許，丙○○在其桃│院檢察署96年度偵│
│  │000000000000    │園縣楊梅鎮住處，遭│緝字第2395、2396│
│  │                │詐欺集團成員打電話│號併案。        │
│  │                │向其騙稱其有臺灣大│                │
│  │                │哥大電話公司保證金│(2)證據：        │
│  │                │退款，請其至提款機│被告於警詢、偵查│
│  │                │操作，而被轉帳匯款│之供述、被害人范│
│  │                │9 萬7525元，至被告│日春於警詢之指述│
│  │                │此銀行帳戶。      │、詐騙帳戶通報警│
│  │                │                  │示案件報告表、警│
│  │                │                  │局受理各類案件紀│
│  │                │                  │錄表、被害人遭轉│
│  │                │                  │帳匯款之自動櫃員│
│  │                │                  │機交易明細單、被│
│  │                │                  │告之大眾銀行開戶│
│  │                │                  │資料、交易明細  │
├─┼────────┼─────────┼────────┤
│03│台新國際商業銀行│94.03.30上午10時許│(1)臺灣臺北地方法│
│  │天母分行        │，許家豪在其臺北市│院檢察署96年度偵│
│  │帳號：          │住處，遭詐欺集團成│緝字第2395、2396│
│  │00000000000000  │員打電話向其騙稱其│號併案。        │
│  │                │有臺灣大哥大電話公│                │
│  │                │司保證金、設定費之│(2)證據：        │
│  │                │退款，而匯款1 萬9 │被告於警詢、偵查│
│  │                │千元，至被告此銀行│之供述、被害人許│
│  │                │帳戶。            │家豪於警詢之指述│
│  │                │                  │、詐騙帳戶通報警│
│  │                │                  │示申請表、被告之│
│  │                │                  │台新國際商業銀行│
│  │                │                  │客戶基本資料、開│
│  │                │                  │戶資料、交易明細│
├─┼────────┼─────────┼────────┤
│04│第一商業銀行泰山│94.04.01下午1 時50│(1)臺灣臺北地方法│
│  │分行            │分許，張瓊方在其雲│院檢察署96年度偵│
│  │帳號：          │林縣北港鎮住處，遭│緝字第2395、2396│
│  │00000000000     │詐欺集團成員打電話│號併案。        │
│  │                │向其恐嚇騙稱其女因│                │
│  │                │幫人擔保借款，被地│(2)證據：        │
│  │                │下錢莊討債綁架，要│被告於警詢、偵查│
│  │                │其匯款4 萬元處理，│之供述、被害人張│
│  │                │並由另一成員佯裝其│瓊方於警詢之指述│
│  │                │女向其求救，其因而│、警局受理人頭帳│
│  │                │心生畏懼，於同日下│戶犯罪案件通報單│
│  │                │午3 時4 分許，匯款│、受理各類案件紀│
│  │                │4萬 元，至被告此銀│錄表、被害人匯款│
│  │                │行帳戶。          │之自動櫃員機交易│
│  │                │                  │明細單、存摺明細│
│  │                │                  │、被告之第一商業│
│  │                │                  │銀行開戶資料、交│
│  │                │                  │易明細          │
├─┼────────┼─────────┼────────┤
│05│泰山同榮郵局    │94.04.01上午10時許│(1)原起訴及臺灣臺│
│  │帳號：          │，高明通在其臺中縣│北地方法院檢察署│
│  │00000000000000  │新社鄉住處，遭詐欺│96 年 度偵緝字第│
│  │                │集團成員打電話向其│2395 、2396 號併│
│  │                │恐嚇騙稱其子在他們│案。            │
│  │                │手上，如要保其子性│                │
│  │                │命，就匯款10萬元，│(2)證據：        │
│  │                │如未匯款，後果自行│被告於警詢、偵查│
│  │                │負責，使其心生畏懼│之供述、被害人高│
│  │                │，因而於同日上午11│明通於警詢之指述│
│  │                │時34分許，匯款10萬│、詐騙帳戶通報警│
│  │                │元，至被告此郵局帳│示申請表、報案三│
│  │                │戶。              │聯單、警局受理各│
│  │                │                  │類案件紀錄表、被│
│  │                │                  │害人匯款之郵政國│
│  │                │                  │內匯款執據、被告│
│  │                │                  │之泰山同榮郵局開│
│  │                │                  │戶資料、交易明細│
├─┤                ├─────────┼────────┤
│06│                │94.03.09，曾忠正在│(1)原起訴部分。  │
│  │                │臺中縣太平鄉，因見│                │
│  │                │報登信用貸款廣告，│(2)證據：        │
│  │                │打電話詢問遭詐欺集│被告於警詢、偵查│
│  │                │團成員自稱「劉志明│之供述、被害人曾│
│  │                │」、「林耀威」二人│忠正於警詢之指述│
│  │                │向其騙稱須先繳付手│、被害人匯款之郵│
│  │                │續費、保證金，因而│政國內匯款執據、│
│  │                │先後於94.04.04、94│被告之泰山同榮郵│
│  │                │.04.06、94.04.07、│局開戶資料、交易│
│  │                │94.04.08接續匯款7 │明細、通訊監察譯│
│  │                │千元、1 萬5 千元、│文              │
│  │                │8 千500 元、4 千元│                │
│  │                │、6 千600 元、6 千│                │
│  │                │500 元等款項，至被│                │
│  │                │告此郵局帳戶。    │                │
├─┤                ├─────────┼────────┤
│07│                │94.03.25，張正武在│(1)原起訴部分。  │
│  │                │其臺東縣臺東市住處│                │
│  │                │，因見報登信用貸款│(2)證據：        │
│  │                │廣告，打電話詢問遭│被告於警詢、偵查│
│  │                │詐欺集團成員向其騙│之供述、被害人張│
│  │                │稱須先繳付手續費、│正武於警詢之指述│
│  │                │保證金，因而先後於│、被害人匯款之郵│
│  │                │94.04.04、94.04.06│政國內匯款執據、│
│  │                │接續匯款1 萬5 千元│被告之泰山同榮郵│
│  │                │、1 萬元，至被告此│局開戶資料、交易│
│  │                │郵局帳戶。        │明細            │
└─┴────────┴─────────┴────────┘


司法院資訊處製作；財團法人民間司法改革基金會備份。
